---
title: "seminario204"
author: "Felipe Palomino"
date: "2023-08-24"
output: html_document
---

</br></br>

## **Modelos de probabilidad**
<div>
** Distribución Binomial **
<div>
La distribución binomial es un modelo de probabilidad discreta que cuantifica las posibilidades de obtener uno de dos resultados en un conjunto de pruebas repetidas. Cada resultado tiene una probabilidad que no supera 1 y no es negativa. Estas pruebas se caracterizan por tener solo dos resultados posibles, como en el lanzamiento de una moneda (cara o cruz), el lanzamiento de una moneda, si nuestro interés radica en observar solo una cara, etc. De aquí la noción de éxito o fracaso.
<div>
Cada experimento es independiente y no afecta las probabilidades futuras; en cada intento, la probabilidad de obtener uno de los dos resultados es constante. Por ejemplo, si arrojamos un dado equilibrado, la probabilidad de obtener un número par (2, 4 u 6) o impar (1, 3 u 5) es del 50\%, y esta probabilidad se mantiene constante en cada lanzamiento.
<div>
En la distribución binomial, se emplean tres variables:
<div>
"n" representa el número de veces que se realiza el experimento.
<div>
"p" es la probabilidad de obtener uno de los dos resultados, que llamamos "éxito."
<div>
"q" es la probabilidad del otro resultado, que llamamos "fracaso." Dado que solo hay dos posibilidades, p + q debe ser igual a 1, lo que implica que p = 1 - q.
<div>
Para utilizar este modelo, primero debemos definir "p." Por ejemplo, en el caso del dado, podríamos definir "éxito" como obtener un número par y, en consecuencia, "q" sería obtener un número impar.
<div>
Otro ejemplo: Supongamos que deseamos calcular la probabilidad de encontrar un taxi libre al apresurarnos por la calle en un día lluvioso, donde es probable que estén ocupados. Asignamos una probabilidad del 15% (0,15) a que el taxi esté libre, lo que significa que "p" es 0,15 y, por lo tanto, "q" (la probabilidad de estar ocupado) es 1 - 0,15, es decir, 0,85 o 85% en términos porcentuales.
<div>
De esta manera, podemos utilizar estos porcentajes para determinar la probabilidad de que un resultado específico ocurra un número determinado de veces en nuestras pruebas repetidas.
<div>
La función de masa de esta distribución es:
$$P(X=x)= \binom{n}{k}=p^n(q)^{n-x}$$
<div>
Sus momentos son:
<div>
$$E[X]=np; Var[X]=npq$$
<div>
```{r,warning=F,message=F}
# En R podemomos obtener esta distribución de la siguiente manera
n<- 10 #Tamaño de muestra
p<- 0.5 #Probabilidad de éxito
dbinom(1,n,p)# Función de masa
pbinom(2,n,p)#Probabilidad acumualada hasta un punto
qbinom(0.5,n,p) # Cuantiles
rbinom(10,n,p) #Números aleatorios
par(mfrow=c(2,2))
plot(1:10,dbinom(1:10,n,p),pch=19,panel.first=grid(),main="Función de Densidad distribución binomial con P=0.5")
plot(1:10,dbinom(1:10,n,0.1),pch=19,panel.first=grid(),main="Función de Densidad distribución binomial con P=0.1")
plot(1:10,dbinom(1:10,n,0.9),pch=19,panel.first=grid(),main="Función de Densidad distribución binomial con P=0.9")
plot(1:10,dbinom(1:10,n,0.7),pch=19,panel.first=grid(),main="Función de Densidad distribución binomial con P=0.7")
```
<div>
**Distribución Poisson:**
<div>
La distribución de Poisson es una distribución de probabilidad discreta que se aplica a las ocurrencias de algún evento durante un periodo determinado. Es decir, es una distribución de probabilidad discreta en la que solo es necesario conocer los eventos y cuál es su frecuencia media de ocurrencia para poder conocer la probabilidad de que ocurran.
<div>
Una distribución es discreta cuando se toma un número de valor finito, mientras que las continuas usan un número infinito de valores.
<div>
Es adecuada para procesos experimentales que describen situaciones. como:
<div>
*Esta distribución se puede hacer derivar de un proceso experimental de observación en el que tengamos las siguientes características.
<div>
*Se observa la realización de hechos de cierto tipo durante un cierto periodo de tiempo o a lo largo de un espacio de observación.
<div>
*Los hechos a observar tienen naturaleza aleatoria ; pueden producirse o no de una manera no determinística.
<div>
*La probabilidad de que se produzcan un número x de éxitos en un intervalo de amplitud t no depende del origen del intervalo (Aunque, sí de su amplitud).
<div>
*La probabilidad de que ocurra un hecho en un intervalo infinitésimo es prácticamente proporcional a la amplitud del intervalo.
<div>
*La probabilidad de que se produzcan 2 o más hechos en un intervalo infinitésimo es un infinitésimo de orden superior a dos.
<div>
Cuenta con una función de masa:
$$P(X=x)=\frac{e^{-\lambda}\lambda^x}{x!}$$
Su esperanza y varianza:
$$E[X]=Var[X]=\lambda$$
** Distribución Normal **
La distribución normal, también conocida como la distribución gaussiana o campana de Gauss, es una de las distribuciones de probabilidad más importantes y ampliamente utilizadas en estadísticas y matemáticas. Es una distribución continua que se caracteriza por su forma de campana, simétrica alrededor de su media, y está completamente determinada por dos parámetros: la media $\mu$ y la desviación estándar $\sigma$.
<div>
La función de densidad de probabilidad (PDF) de una distribución normal se representa mediante la siguiente fórmula:
$$f(x)=\frac{1}{\sigma\sqrt{2\pi}}*e^{\frac{-(x-\mu)^2}{2\sigma^2}}$$
Dónde:
<div>
$f(x)$ es la probabilidad de que una variable aleatoria tome el valor x
<div>
$\mu$ es la media de la distribución, que indica el valor esperado o promedio de la variable aleatoria.
<div>
$\sigma$ es la desviación estándar, que mide la dispersión o la variabilidad de la variable aleatoria.
<div>
Algunas propiedades importantes de la distribución normal son las siguientes:
<div>
Simetría: La distribución es simétrica alrededor de su media, lo que significa que la probabilidad de obtener un valor por encima de la media es igual a la probabilidad de obtener un valor por debajo de la media.
<div>
La mayoría de los valores se concentran cerca de la media: La mayor densidad de probabilidad se encuentra cerca de la media, y a medida que nos alejamos de la media, la densidad de probabilidad disminuye gradualmente.
<div>
Regla Empírica: Según la Regla Empírica (o la regla 68-95-99.7), aproximadamente el 68% de los datos caen dentro de una desviación estándar de la media, el 95% caen dentro de dos desviaciones estándar de la media, y el 99.7% caen dentro de tres desviaciones estándar de la media.
<div>
La distribución normal es fundamental en estadísticas y se utiliza en una amplia variedad de aplicaciones en ciencia, ingeniería, economía y muchas otras disciplinas. Es especialmente importante en inferencia estadística y pruebas de hipótesis, donde se asume a menudo que los datos siguen una distribución normal para realizar análisis y tomar decisiones basadas en muestras de datos.
```{r,warning=FALSE,message=FALSE}
# En r podemos trabajar con la función normal de la siguiente manera
mu<- 10 #Tamaño de muestra
sigma<- 0.5 #Probabilidad de éxito
dnorm(1,mu,sigma)# Función de densidad
pnorm(2,mu,sigma)#Probabilidad acumualada hasta un punto
qnorm(0.5,mu,sigma) # Cuantiles
rnorm(10,mu,sigma) #Números aleatorios
# Gráfico función de densidad con diferente media
curve(dnorm(x,mu,sigma),xlim=c(0,20),ylab="Density")
curve(dnorm(x,15,sigma),xlim=c(0,20),add=T,col="red")
curve(dnorm(x,5,sigma),xlim=c(0,20),add=T,col="aquamarine4")
legend("topright",legend=c(paste0(expression(mu),"=","10"),paste0(expression(mu),"=","15"),paste0(expression(mu),"=","5")),col=c("black","red","aquamarine4"),lty=1)
# Gráfico función de densidad con diferente desviación
curve(dnorm(x,mu,sigma),xlim=c(0,20),ylab="Density")
curve(dnorm(x,mu,2),xlim=c(0,20),add=T,col="red")
curve(dnorm(x,mu,4),xlim=c(0,20),add=T,col="aquamarine4")
legend("topright",legend=c("Sigma=0.5","Sigma=2","Sigma=4"),col=c("black","red","aquamarine4"))

```

